【裁判字號】    97,聲,2314
【裁判日期】    970812
【裁判案由】    聲請易科罰金
【裁判全文】
臺灣高等法院刑事裁定                  97年度聲字第2314號
聲  請  人
即  受刑人  甲○○
上列聲請人因本院96年度上訴字第3968號案件，聲請定其易科罰
金之折算標準，本院裁定如下：
    主  文
甲○○所犯「共同以脅迫使人行無義務之事，處有期徒刑陸月，
減為有期徒刑月」，及所犯「以加害生命、身體之事，恐嚇他
人致生危害於安全，所處有期徒刑月，減為有期徒刑壹月又拾
伍日」，如易科罰金，均以銀元佰元即新臺幣玖佰元折算壹日
。
聲請定執行刑部分駁回。
    理  由
一、聲請意旨略以：聲請人因槍砲彈藥刀械管制條例等案件，提
    起上訴，惟本案中併有強制、恐嚇等罪屬二審確定案件，因
    與上開部份已無合併處罰之可言，且因槍砲彈藥案件既因上
    訴將單獨另受裁判為另論。則按犯罪最重本刑為五年以下有
    期徒刑... 而受六個月以下有期徒刑或拘役之宣告時應於主
    文內記載如易科罰金其折算標準，刑法第41條第1 、2 項，
    刑事訴訟法第309 條第2 款分別定有明文。又刑法第41條之
    易科罰金，如判決主文內漏未記載，被告及檢察官均有聲請
    權，司法院院字第1356號解釋有案，且數罪併罰，依刑法第
    41條規定，其中一罪得易科罰金，惟另一罪則不得易科罰金
    ，合併定應執刑之結果亦屬不得易科，如原得易科罰金之罪
    先行確定而執行顯有困難時，被告及檢察官均有聲請易科之
    權，亦有司法院77.10.21以 (77) 廳刑一字第1611號函示在
    案可資參照。聲請人為獨子，今因父親罹患癌症，需聲請人
    隨侍照護，且因事業繁瑣，一時難以收拾，若因先行確定案
    件未能易科罰金而需服勞役，勢將使家庭陷於絕境，聲請就
    得易科部份併定執行刑並諭知易科折算標準等語。
二、查聲請人即受刑人甲○○因違反槍砲彈藥刀械管制條例等案
    件，經本院96年度上訴字第3968號就其未經許可，持有手槍
    部分，處有期徒刑五年六月，併科罰金新臺幣十萬元；另共
    同以脅迫使人行無義務之事，處有期徒刑六月，減為有期徒
    刑三月；又以加害生命、身體之事，恐嚇他人致生危害於安
    全，處有期徒刑三月，減為有期徒刑一月又十五日。茲其所
    犯上開數罪，因其中持有手槍之罪其最重本刑已超過三年，
    合併處罰之結果，原不得易科罰金，故本院於諭知判決時，
    並未就其餘二罪定易科罰金之折算標準。惟聲請人既就上開
    持有手槍部分提起上訴而阻其確定，則其餘二罪業經確定，
    與該持有手槍罪之判決分離，已無「與最重本刑超過三年之
    罪合併處罰結果」之可言，且該二罪均為最重本刑三年以下
    有期徒刑以下之刑，又兩罪即使合併之後，仍受六月以下有
    期徒刑之宣告，依刑法第四十一條規定，應為易科罰金折算
    標準之諭知（司法院 (71) 廳刑一字第1042號函參照）。
三、又聲請人行為後，關於易科罰金之折算標準，除刑法第41條
    有所修正外，罰金罰鍰提高標準條例亦於95年5 月17日經總
    統公布修正，刪除第2 條有關易科罰金折算標準之規定，並
    自95年7 月1 日起施行。刑法第41條第1 項前段關於易科罰
    金之規定，新法修正為「犯最重本刑為五年以下有期徒刑以
    下之刑之罪，而受六個月以下有期徒刑或拘役之宣告者，得
    以新臺幣一千元、二千元或三千元折算一日，易科罰金」，
    惟依聲請人行為時之刑罰法律即修正前刑法第41條第1 項前
    段：「犯最重本刑為五年以下有期徒刑以下之刑之罪，而受
    六個月以下有期徒刑或拘役之宣告，因身體、教育、職業、
    家庭之關係或其他正當事由，執行顯有困難者，得以一元以
    上三元以下折算一日，易科罰金」及修正前罰金罰鍰提高標
    準條例第2 條關於「依刑法第四十一條易科罰金者，均就其
    原定數額提高為一百倍折算一日；法律所定罰金數額未依本
    條例提高倍數，或其處罰法條無罰金刑之規定者，亦同」等
    規定，易科罰金之折算標準最高為銀元3 百元，最低為銀元
    1 百元，換算為新臺幣後，最高額為新臺幣9 百元，最低額
    為新臺幣3 百元。比較修正前、後關於易科罰金折算標準之
    刑罰法律，適用修正前之規定即修正前刑法第41條第1 項前
    段及修正前罰金罰鍰提高標準條例第2 條規定，對聲請人較
    為有利，爰依刑法第2 條第1 項前段之規定，適用最有利於
    聲請人之行為時法即修正前刑法第41條第1 項前段、修正前
    罰金罰鍰提高標準條例第2 條規定，就聲請人所犯「共同以
    脅迫使人行無義務之事」及「以加害生命、身體之事，恐嚇
    他人致生危害於安全」二罪所處並各減為有期徒刑三月、一
    月又十五日之刑期，諭知易科罰金之折算標準如主文第1 項
    所示。
四、再按「依刑法第48條應更定其刑者，或依刑法第53條及第54
    條應依刑法第51條第5 款至第7 款之規定，定其應執行之刑
    者，由該案犯罪事實最後判決之法院之檢察官，聲請該法院
    裁定之」，刑事訴訟法第477 條第1 項定有明文。即定執行
    部分之聲請權限為檢察官，受刑人僅得依同條第2 項規定請
    求檢察官向法院聲請之，故本件聲請人就合併定執行刑部分
    並無聲請權，其就此部分向本院所為之聲請，應予駁回。
中    華    民    國    97    年    8     月    12    日
                  刑事第十五庭  審判長法  官  吳昭瑩
                                      法  官  蘇隆惠
                                      法  官  李正紀
以上正本證明與原本無異。
不得抗告。
                                      書記官  鄭信昱
中    華    民    國    97    年    8     月    13    日


司法院資訊處製作；財團法人民間司法改革基金會備份。
